【裁判字號】    89,易,690
【裁判日期】    891018
【裁判案由】    詐欺
【裁判全文】
臺灣雲林地方法院刑事判決                          八十九年度易字第六九號
    公  訴  人  臺灣雲林地方法院檢察署檢察官
    被      告  丙○○
右列被告因詐欺案件，經檢察官提起公訴 (八十九年度偵字第三一二○號、第三四五
○號），本院判決如左：
    主  文
丙○○意圖為自己不法之所有，以詐術使人將本人之物交付，處有期徒刑肆月，緩刑
貳年。
    事  實
一、丙○○因手頭拮据，亟待資金挹注，明知其向福灣企業股份有限公司（下稱福灣
    公司）以新台幣（下同）四十五萬六千零九十六元購買之車號Ｃ３－一五四五號
    自小客車一輛，尚有二十六萬元之貸款未繳，竟意圖為自己不法之所有，於民國
    八十八年十二月十三日十六時許，在雲林縣虎尾鎮○○里○○路二之七號朋友乙○○住處，向乙○○騙稱該車僅餘六期貸款約六萬元未繳，其願以中古車時價二
    十六萬元之價格賣予乙○○，乙○○不知其詐，致陷於錯誤，同意以上開價格向
    丙○○購買，雙方並約定由乙○○先支付現金二十萬元予丙○○，其餘六萬元則
    由乙○○代丙○○向福灣公司繳納剩餘之六期貸款，並俟貸款繳清後再將車輛過
    戶登記予乙○○。嗣乙○○於八十八年一月間繳納二期分期款後，向福灣公司查
    詢是否收受所匯款項，獲知丙○○除前開六期貸款外，尚有另筆二十萬元之紅地
    毯專案貸款未繳。乙○○得知後不甘繼續受損，即未續繳貸款，而該車旋為福灣
    公司於八十九年六月二十一日以未續繳貸款為由依法占有。於福灣公司占有該車
    期間，丙○○與福灣公司達成和解，並繳清所有貸款，惟丙○○於取回該車後，
    旋即交付其女吳嘉玟使用，拒不履行前開買賣契約，且未返還價金，至此乙○○
    始知受騙。
二、案經乙○○告訴及嘉義市警察局報請台灣雲林地方法院檢察署檢察官偵查起訴。
    理  由
一、訊據被告丙○○固坦承於右揭時、地以二十六萬元之價格，將Ｃ３－一五四五號
    自用小客車出售予告訴人乙○○等情，惟矢口否認上開詐欺犯行，辯稱：當時伊
    除向告訴人說明該車有六期分期款未繳外，並表明另外有一筆二十萬元之紅地毯
    專案貸款未繳，伊會自行繳納，且事後伊已與告訴人達成和解云云。經查右揭事
    實業據告訴人乙○○於警訊中及偵審時指訴綦詳，並經證人即福灣公司承辦人員
    丁○○結證明確，且有福灣公司個別分期件明細查詢表、存證信函、汽車行照、
    和解書、調解書各一件附卷可稽。次查被告於警訊時業已明白供稱：伊係於本件
    汽車買賣後才發現尚有一筆二十萬元之貸款未還，可能是這筆二十萬元貸款未繳
    ，告訴人才未續繳貸款，伊有向告訴人說這樣子車子就不能賣了，但二十萬元算
    伊先向她借用，以後請領工程款再還，而且告訴人也答應了等語，所述顯與偵審
    中之供詞不符，其於案發之初即已為如上明確之供述，則其於偵審中更易前詞，
    所辯是否屬實？極令人質疑。復查告訴人於向福灣公司查詢該車尚有二十多萬元
    貸款未繳後，曾多次打電話向朋友甲○○抱怨，並由甲○○幫雙方協調之情，亦
    經證人甲○○於本院訊問時結證屬實，且互核相符，堪以採信。蓋告訴人若未遭
    被告欺騙，自始即知尚有二十六萬元汽車貸款未付，衡情絕無可能於發現實情後
    ，驚訝之餘，多次向友人甲○○抱怨遭詐騙之經過？佐以本案自用小客車為八十
    七年七月出廠之福特六和汽車、排氣量一三二三ＣＣ、分期總價款僅四十五萬六
    千零九十六元，有汽車行照影本一紙及福灣公司個別分期件明細查詢表一件在卷
    ，該車既非新車，則告訴人以中古車之行情價即二十六萬元向被告購得，當屬合
    理；且若告訴人明知該車尚有二十六萬之貸款未繳，依常理判斷，告訴人應不致
    先行支付二十萬元之現金予被告，否則該中古車之價款，將高於新車之價款，告
    訴人購買新車足矣，何必花此冤枉錢？均足以證明告訴人之指訴非虛。再查前開
    車輛既由被告親向福灣公司搓商洽購，則其對於該車貸款之情，應甚明瞭，是被
    告將車出售予告訴人時，竟未告知該車尚有另筆二十萬元貸款情形，其顯然係故
    意隱瞞而具有使告訴人陷於錯誤之意圖。至被告雖事後與告訴人達成民事和解，
    此固得作為犯後態度量刑之參考，然仍無從解免被告已成立之犯罪；蓋詐欺罪為
    即成犯，於行為人施用詐術、被害人並因此受騙而交付財物，犯罪即已成立，不
    因事後民事部分達成和解，而能免除其已成立之罪責。另被告聲請本院傳喚證人
    甲○○、戊○○，以證明其等知悉本件買賣情形。然其等於本院訊問時，均結證
    稱：未聽見被告賣該車予告訴人時，有向告訴人說明尚有二十六萬元貸款未繳之
    事等語，是其等證詞均不足以採為有利於被告之證據。綜上所述，被告於偵審中
    否認犯行，顯係事後卸責之詞，不足採信，事證明確，被告犯行堪以認定。
二、核被告丙○○所為，係犯刑法第三百三十九條第一項之詐欺罪。爰審酌被告犯罪
    之動機、目的、手段、智識程度、所生危害，及其原與告訴人係好友，且曾有合
    夥關係，暨其犯罪後仍否認犯行，但已與告訴人達成民事和解，有調解書一件在
    卷等一切情狀，量處如主文所示之刑，以資懲儆。末查被告前未曾受有期徒刑以
    上刑之宣告，有臺灣雲林地方法院檢察署刑案資料查註紀錄表及台灣高等法院被
    告全國前案紀錄表各一紙在卷足憑，其偶因失慮罹犯本罪，經受此偵審程序及科
    刑教訓之後，當益知戒慎而無再犯之虞，本院認對其所宣告之刑，以暫不執行為
    適當，爰併予宣告緩刑二年，以勵來茲而啟自新。
據上論斷，應依刑事訴訟法第二百九十九條第一項前段，刑法第三百三十九條第一項
、第七十四條第一款，罰金罰鍰提高標準條例第一條前段，判決如主文。
本案經檢察官盧永盛到庭執行職務。
中      華      民      國      八十九      年      十    月    十八    日
                                         臺灣雲林地方法院刑事第一庭
                                             法  官  唐  光  義
右正本證明與原本無異。
如不服本判決，應於送達後十日內，向本院提出上訴狀。（須附繕本）
                                             書記官  陳  善  永
中      華      民      國      八十九      年      十    月    十八    日
刑法第三百三十九條
意圖為自己或第三人不法之所有，以詐術使人將本人或第三人之物交付者，處五年
以下有期徒刑、拘役或科或併科一千元以下罰金。
以前項方法得財產上不法之利益或使第三人得之者，亦同。
前二項之未遂犯罰之。


司法院資訊處製作；財團法人民間司法改革基金會備份。
